【裁判字號】    95,易,313
【裁判日期】    950725
【裁判案由】    詐欺
【裁判全文】
臺灣士林地方法院刑事判決               95年度易字第313號
公  訴  人  臺灣士林地方法院檢察署檢察官
被      告  乙○○
上列被告因詐欺案件，經檢察官提起公訴（95年度偵字第2395號）
，本院判決如下：
    主  文
乙○○意圖為自己不法之所有，以詐術使人將本人之物交付，處
有期徒刑伍月，如易科罰金以銀元佰元即新台幣玖佰元折算壹
日。
    事  實
一乙○○於民國95年1 月25日晚間9 時20分許，至設於台北市○
  ○區○○路1 段128 號之大潤發流通事業股份有限公司（下稱
  大潤發公司）內湖分公司（下稱大潤發內湖店）內購買物品，
  在大潤發內湖店2 樓3 Ｃ（即電子產品）貨物入出口處，見已
  裝箱價值新台幣（下同）8,990 元之瀚宇彩晶廠牌19吋電腦螢
  幕（型號PA192A）1 台置於裝貨物之層板上，竟基於為自己不
  法所有之意圖，將置於層板上之前開已裝箱電腦螢幕移置於其
  旁之地上，再放在其所推之購物推車內，續至該店內電腦椅販
  賣區，將價值688 元之已裝箱之FEELING 皮革扶手氣壓電腦椅
  1 台（下稱皮革扶手氣壓電腦椅）自箱內取出，將前述電腦螢
  幕連同其外包裝紙箱，一併置入於皮革扶手氣壓電腦椅之包裝
  箱內，佯以該已裝箱電腦螢幕為較低價之皮革扶手氣壓電腦椅
  ，並於同日晚間10時20分許，推至櫃臺結帳，使大潤發內湖店
  櫃台結帳人員誤以為其所購之前述價值8,990 元之電腦螢幕，
  為價值688 元之皮革扶手氣壓電腦椅，而陷於錯誤，以前揭較
  低之價格讓乙○○結帳，乙○○因而取得上揭已裝箱電腦螢幕
  1 台。乙○○詐得上開已裝箱電腦螢幕1 台，欲離去之際，因
  該電腦螢幕內鍵有防盜貼，因而於乙○○行經結帳窗口外安檢
  出口時，警報器感應作響，乙○○因而被據目睹其將前述已裝
  箱電腦螢幕自層板移至於地上，並置放在推車上，惟嗣後其推
  車上並無該已裝箱電腦螢幕，且推車上所放置之皮革扶手氣壓
  電腦椅之箱子復有遭打開痕跡，而認可疑之3 Ｃ產品部門主管
  甲○○報告而趕至櫃台之大潤發內湖店安全管理人員將乙○○
  帶至2 樓安全管理區，經乙○○打開皮革扶手氣壓電腦椅之箱
  子後，發現其內裝有前開已裝箱之電腦螢幕1 台，而報警處理
  。
二案經台北市政府警察局信義分局報告台灣士林地方法院檢察署
  檢察官偵查起訴。
    理  由
一就證據能力爭執部分：
  公訴人就本件起訴之事實，提出證人甲○○於警詢及偵查中之
  證詞為證據，惟被告乙○○主張甲○○於警詢及偵查中之陳述
  ，無證據能力等語。查：
  (一)按被告以外之人於審判外之言詞或書面陳述，除法律有規定
    者外，不得作為證據，刑事訴訟法第159 條第1 項定有明文
    ，是被告以外之人於審判外之言詞或書面陳述，除非法律別
    有規定者，否則不得作為證據，亦即除非法律特別規定外，
    否則傳聞證據不得做為證據。而刑事訴訟法於第159 條之後
    所定之第159 條之1 、第159 條之2 、第159 條之3 、第
    159 條之4 、第159 條之5 條則為第159 條第1 項所稱之例
    外規定，先予陳明。
  (二)查證人甲○○於警詢之陳述，核屬刑事訴訟法第159 條第1
    項所稱被告以外之人於審判外之言詞或書面陳述，不得作為
    證據，是並無證據能力。是被告此部分之主張，核屬有據。
  (三)再按被告以外之人於偵查中向檢察官所為之陳述，除顯有不
    可信之情況者外，得為證據，刑事訴訟法第159 條之1 第2
    項固定有明文。查甲○○於偵查中檢察官訊問時所為之陳述
    ，已依法具結，且核無顯有不可信之情況，是甲○○向檢察
    官所為之陳述，依前述規定，自有證據能力，被告主張無證
    據能力，當無可採。
二認定被告有罪之理由：
  (一)訊據被告乙○○，固坦承於上開時日至大潤發內湖店購物，
    嗣並於其所購之價值688 元之皮革扶手氣壓電腦椅箱內查獲
    內裝價值8,990 元之前述電腦螢幕1 台（含該電腦螢幕之包
    裝箱）等情不諱，惟辯稱：並未有調包之舉，亦不知何以皮
    革扶手氣壓電腦椅箱子內裝電腦螢幕，應係廠商裝錯，抑或
    大潤發內湖店人員故意陷害伊，讓伊賠償該電腦螢幕10倍之
    價錢云云，然查：
    1.大潤發內湖店於95年1 月25日進價值8,990 元之翰宇彩晶
      廠牌19吋，型號PA192A電腦螢幕一批，電腦廠商進貨時已
      將每台電腦螢幕分別裝在紙箱內，亦即進貨之上開電腦螢
      幕均為已裝箱之電腦螢幕。該批電腦螢幕由大潤發內湖店
      3 Ｃ產品部門主管甲○○負責處理，甲○○於95年1 月25
      日當先將1 台電腦螢幕放在賣場2 樓3 Ｃ產品部門員工貨
      物出入口處旁堆放貨物之層板上。斯時甲○○見被告站在
      該處，後即發現該已裝箱之電腦螢幕移至在被告腳旁之地
      上，不久甲○○發現放置在地上之該已裝箱電腦螢幕未見
      蹤影，其即四處查看，後發現被告將該已裝箱之電腦螢幕
      放在渠所推之手推車上，因該電腦螢幕賣場尚未展示，亦
      未標價，甲○○認可疑即向值班經理報告，大潤發內湖店
      並派人查看被告蹤影，後甲○○在3 樓出口區發現被告，
      但被告手推車上並無該已裝箱之電腦螢幕，而係放置皮革
      扶手氣壓電腦椅之箱子，惟該箱子似有曾遭打開之痕跡，
      甲○○旋向安全管理人員報告。因大潤發公司購買該批電
      腦螢幕時，要求廠商將防盜貼內鍵在螢幕內內，故被告結
      帳後，欲離去之際，於行經結帳窗口外安檢出口時，警報
      器作響，而據甲○○報告前來之安全管理人員即將被告帶
      至2 樓安全管理區，經被告打開皮革扶手氣壓電腦椅箱子
      後，發現其內裝有前開已裝箱之電腦螢幕1 台等情，業據
      證人甲○○於偵查及本院審理時結證綦詳，並有贓物認領
      保管單、統一發票、前述已裝箱之電腦螢幕及皮革扶手氣
      壓電腦椅箱子之照片在卷可徵，堪可認定。
    2.被告以上詞為辯，然據證人甲○○證稱：上述電腦螢幕與
      皮革扶手氣壓電腦椅為不同之廠商，不可能會將電腦螢幕
      誤裝在皮革扶手氣壓電腦椅之箱子內等語，查該電腦螢幕
      為翰宇彩晶廠牌，而皮革扶手氣壓電腦椅則為FEELING 廠
      牌，出廠之廠商不同，自不可能有誤裝之情事，被告辯稱
      ：可能是廠商誤裝云云，顯為卸責之詞，不足採信。再查
      縱大潤發內湖店人員於查獲上情後，要被告賠償該電腦螢
      幕10倍之價錢屬實，惟被告自承與大潤發內湖店人員並不
      相識，亦無怨隙，大潤發內湖店人員當無誣陷被告之動機
      ，且若被告賠償該電腦螢幕10倍之價錢，惟取得該金額者
      為大潤發內湖店，大潤發內湖店之人員並不會因此而獲利
      ，該店之人員實無為取得上開款項而設陷誣構被告之動機
      ，是被告辯稱：是大潤發內湖店人員為賠償款陷害伊云云
      ，實無足採。再被告以若其有上開犯行，大潤發內湖店之
      監視錄影器應能攝得其犯行云云為辯，而證人甲○○就此
      雖證稱：大潤發內湖店設有之監視器，但未錄到被告調包
      之畫面等語，然查大潤發內湖店賣場面積甚大，雖設有監
      視器，但當非賣場內所有角度均能拍攝，且被告既有意調
      包，當會注意賣場監視器設置之位置，而避開監視器鏡頭
      為之，是難以大潤發內湖店設置之監視器未攝得被告調包
      之畫面，即為對被告有利之認定。
    (三)綜上所述，堪認被告確有事實欄所載之犯行無訛，其所辯
      無非卸責之詞，尚難採信。至被告聲請傳喚證人施義明，
      以證明大潤發內湖店人員要伊以90,000元承買上述已裝箱
      之電腦螢幕云云，然被告欲請施義明證明之待證事項，與
      本案無涉，且被告亦自承：於伊欲離去之際，因警報響，
      而被大潤發內湖店人員帶至2 樓後約20至30分鐘施義明才
      到大潤發內湖店等語，亦堪認施義明未見聞本案始末，是
      本院認無傳訊之必要，附此敘明。本件事證明確，應依法
      論科。
三論罪科刑：
  查大潤發內湖店櫃台人員係受大潤發公司雇用，在該內湖店賣
  場販售物品之人員，其代該分店販售物品之效果及於本人。核
  被告施用詐術，使大潤發內湖店人員陷於錯誤將上開電腦螢幕
  交付，係犯行為時刑法（詳後述）第339 條第1 項詐欺取財既
  遂罪。按行為後法律有變更者，適用行為時之法律。但行為後
  之法律有利於行為人者，適用最有利於行為人之法律，刑法第
  2 條第1 項定有明文。次查被告行為後，刑法施行法於95年6
  月14日修正，95年7 月1 日生效，其中第1 條之1 規定：「中
  華民國94年1 月7 日刑法修正施行後，刑法分則編所定罰金之
  貨幣單位為新臺幣。94年1 月7 日刑法修正時，刑法分則編未
  修正之條文定有罰金者，自94年1 月7 日刑法修正施行後，就
  其所定數額提高為30倍。但72年6 月26日至94年1 月7 日新增
  或修正之條文，就其所定數額提高為3 倍。」，查本件被告所
  犯刑法第339 第1 項之罪，其罰金提高倍數為30倍，比較新舊
  法，以舊法對被告有利，本件應依刑法第2 條第1 項前段適用
  舊法。爰審酌被告犯罪之動機、手段、犯罪所得之不法利益，
  及犯後否認犯行，態度不佳等一切情狀，量處如主文所示之刑
  ，又被告行為時之刑法第41條第1 項前段規定：「犯最重本刑
  為5 年以下有期徒刑以下之刑之罪，而受6 個月以下有期徒刑
  或拘役之宣告，因身體、教育、職業、家庭之關係或其他正當
  事由，執行顯有困難者，得以1 元以上3 元以下折算1 日，易
  科罰金。」，又被告行為時之易科罰金折算標準，修正前罰金
  罰鍰提高標準條例第2 條前段（現已刪除）規定，就其原定數
  額提高為100 倍折算1 日，則本件被告行為時之易科罰金折算
  標準，應以銀元300 元折算1 日，經折算為新臺幣後，應以新
  臺幣900 元折算為1 日。惟95年7 月1 日修正公布施行之刑法
  第41條第1 項前段則規定：「犯最重本刑為5 年以下有期徒刑
  以下之刑之罪，而受6 個月以下有期徒刑或拘役之宣告者，得
  以新臺幣1,000 元、2,000 元或3,000 元折算1 日，易科罰金
  。」，比較修正前後之易科罰金折算標準，以95年7 月1 日修
  正公布施行前之規定，較有利於被告，則應依刑法第2 條第1
  項前段，適用修正前刑法第41條第1 項前段規定，定其折算標
  準。
四據上論斷，應依刑事訴訟法第299 條第1 項前段，刑法第2 條
  第1 項前段、行為時刑法第339 條第1 項、行為時刑法第41條
  第1 項、罰金罰鍰提高標準條例第1 條前段、第2 條，判決如
  主文。
五本案經檢察官林聰良到庭執行職務
中    華    民    國    95    年    7     月    25    日
                  刑事第五庭審判長法  官  朱光仁
                                  法  官  蘇嫊娟
                                  法  官  江翠萍
以上正本證明與原本無異。
如不服本判決，應於判決送達後10日內，向本院提出上訴狀。
                                  書記官  張茹茵
中    華    民    國    95    年    8     月     1    日
附錄本案論罪科刑法條：
刑法第339 條第1 項：
意圖為自己或第三人不法之所有，以詐術使人將本人或第三人之
物交付者，處5 年以下有期徒刑、拘役或科或併科1 千元以下罰
金。
以前項方法得財產上不法之利益或使第三人得之者，亦同。
前二項之未遂犯罰之。


司法院資訊處製作；財團法人民間司法改革基金會備份。
